【裁判字號】    98,易,3493
【裁判日期】    981211
【裁判案由】    竊盜
【裁判全文】
臺灣臺中地方法院刑事判決              98年度易字第3493號
公  訴  人  臺灣臺中地方法院檢察署檢察官
被      告  壬○○
                    （現於臺灣臺中監獄執行中）
上列被告因竊盜案件，經檢察官提起公訴（98年度偵字第10480
號），本院判決如下：
    主    文
壬○○犯竊盜罪，共玖罪，均累犯，各處有期徒刑伍月，如易科
罰金，以新臺幣壹仟元折算壹日。應執行有期徒刑壹年陸月，如
易科罰金，以新臺幣壹仟元折算壹日。
    犯罪事實
一、壬○○前於民國94年間，因竊盜案件，經本院以95年度易字
    第69號判處有期徒刑1年6月確定，嗣經減刑為有期徒刑9月
    ，甫於96年7月16日縮刑期滿執行完畢。詎猶不知悔改，復
    意圖為自己不法之所有，分別為下列竊盜犯行：
  (一)於97年7、8月間某日下午2時許，侵入臺中縣潭子鄉○○路
    ○段203號之癸○住處（侵入住宅部分未據告訴），徒手竊
    取癸○所有掛戴在大廳神像上之金牌2面（重約1錢多），得
    手後帶往位於臺中縣潭子鄉○○街○段82號之「德昌銀樓」
    變賣予不知情之林美惠（另經不起訴處分）。
  (二)於97年8月間某日下午2時許，侵入臺中縣潭子鄉○○路○段
    85 巷23號之工廠（侵入住宅部分未據告訴），徒手竊取戊○○所有掛戴在神像上之金牌2面（合計重約6釐），得手後
    帶往前開「德昌銀樓」予以變賣。
  (三)於97年8、9月間某日下午2時許，侵入臺中縣大雅鄉○○○
    路197巷16號之私人神壇，徒手竊取己○○所管理掛戴在廟
    內神像上之金牌1面（重約1錢），得手後帶往前開「德昌銀
    樓」予以變賣。
  (四)於97年8、9月間某日下午2時許，侵入臺中縣大雅鄉○○街
    23 號之慈聖堂，徒手竊取乙○○所管理掛戴在廟內神像上
    之金牌1面（重約半錢），得手後帶往前開「德昌銀樓」予
    以變賣。
  (五)於97年8、9月間某日下午2時許，侵入臺中縣神岡鄉○○路
    340 號之金源香舖（侵入住宅部分未據告訴），徒手竊取甲○○○所有掛戴在大廳神像上之金牌3面（合計重約2錢），
    得手後帶往位於臺中縣豐原市○○街99號之「老崑山銀樓」
    變賣予不知情之秦練盛 （另經不起訴處分）。
  (六)於97年8、9月間某日下午2時許，侵入臺中縣神岡鄉○○路
    111 之1號之慈皇宮，徒手竊取庚○○所管理掛戴在廟內神
    像上之金牌3面（合計重約1錢半），得手後帶往前開「老崑
    山銀樓」予以變賣。
  (七)於97年8、9月間某日下午2時許，侵入臺中縣豐原市○○路
    78 號之子○○住處（侵入住宅部分未據告訴），徒手竊取
    子○○所有掛戴在大廳神像上之金牌2面（合計重約1錢半至
    2錢），得手後帶往前開「老崑山銀樓」予以變賣。
  (八)於97年8、9月間某日下午2時許，侵入臺中縣豐原市○○街
    415 號之五門承天宮，徒手竊取丁○○所管理掛戴在神像上
    之金牌2面（合計重約2至3錢），得手後帶往前開「老崑山
    銀樓」予以變賣。
  (九)於97年10月22日下午2時許，侵入臺中縣潭子鄉○○路○段2
    11巷6號之丙○○○住處（侵入住宅部分未據告訴），徒手
    竊取丙○○○所有掛戴在客廳神像上之金牌2面（重約1錢半
    ），得手後帶往前開「德昌銀樓」予以變賣。
二、案經臺中縣警察局豐原分局報告臺灣臺中地方法院檢察署檢
    察官偵查起訴。
    理    由
一、證據能力之說明﹕
    按現行刑事訴訟法為保障被告之反對詰問權，排除具有虛偽
    危險性之傳聞證據，以求實體真實之發見，於該法第159條
    第1項明定被告以外之人於審判外之言詞或書面陳述，除法
    律有規定者外，不得作為證據。而刑事訴訟法第159條之1至
    159條之4有傳聞法則之例外規定，且被告以外之人於審判外
    之陳述，雖不符前4條之規定，而經當事人於審判程序同意
    作為證據，法院審酌該言詞陳述或書面陳述作成時之情況，
    認為適當者，亦得為證據；當事人、代理人或辯護人於法院
    調查證據時，知有第159條第1項不得為證據之情形，而未於
    言詞辯論終結前聲明異議者，視為有前項之同意，刑事訴訟
    法第159條之5定有明文。本件關於以下論及之證人即被害人
    癸○、戊○○、己○○、乙○○、甲○○○、張進洲、子○○、丁○○、丙○○○於警詢中之證述，證人林美惠、秦練
    盛於偵訊中之證述，均係屬被告以外之人於審判外之書面陳
    述，而檢察官、被告並未就上開陳述有所爭執，且迄於言詞
    辯論終結前，均未主張有刑事訴訟法第159條第1項不得為證
    據之情形，是應認已同意作為證據，且經本院審酌後，認無
    不適當之情形，應認具有證據能力，合先敘明。
二、認定犯罪事實所憑之證據及理由﹕
  (一)上開犯罪事實，業經被告壬○○於警詢、偵訊及本院審理時
    坦承不諱，核與證人即被害人癸○、戊○○、己○○、乙○○、甲○○○、張進洲、子○○、丁○○、丙○○○於警詢
    中之證述，及證人林美惠、秦練盛於偵訊中之證述情節相符
    ，復有臺中縣警察局豐原分局潭北派出所陳報單影本1紙、
    德昌銀樓金飾買入登記簿影本9紙、老崑山銀樓金飾買入登
    記簿影本3紙、車籍查詢基本資料詳細畫面1紙、現場指認照
    片29張、整合性查贓系統4紙、收當物品資料查詢2紙、收當
    物品資料列印報表1紙在卷可稽，足認被告之自白與事實相
    符。
  (二)被告於本院審理時雖供稱：偷竊的時候頭會痛，伊有精神分
    裂症，曾去靜和醫院住院等語，並有財團法人台灣省私立臺
    中仁愛之家附設靜和醫院函文1紙在卷可參。按依刑法第19
    條規定，刑事責任能力，係指行為人犯罪當時，理解法律規
    範，辨識行為違法之意識能力，與依其辨識而為行為之控制
    能力。行為人是否有足以影響意識能力與控制能力之精神障
    礙或其他心理缺陷等生理原因，因事涉醫療專業，固應委諸
    於醫學專家之鑑定，然該等生理原因之存在，是否致使行為
    人意識能力與控制能力欠缺或顯著降低之心理結果，係依犯
    罪行為時狀態定之，故應由法院依調查證據之結果，加以判
    斷（最高法院96年度臺上字第6368號刑事判決要旨參照）。
    經查﹕
    1.被告於98年4月7日警詢時係自行供述上開9次竊盜犯行之
      犯案大致時間、情節、使用之工具及銷贓對象，此有警詢
      筆錄可參。且被告並帶同承辦警員至竊盜現場及銷贓地點
      進行指認及拍照，亦有卷附現場指認照片29張可稽。又被
      告於本院審理時亦自承：「（是否知道偷竊他人之金牌為
      違法？）知道。（行竊之前，如何知道被害人住處內有金
      牌可以偷？）從那邊經過，看見門沒有鎖，從門外就看見
      屋內有金牌掛在神像上。（偷得金牌之後，是否在當天就
      將其變賣？）是的，當天偷就當天賣。（你變賣金牌所得
      的錢花用在何處？）買衣服，吃東西，都花掉了」等語（
      見本院卷第16頁反面）。
    2.依上揭事證，被告既對於其鎖定行竊地點之原因、偷竊之
      過程及方式、銷售贓物之對象及銷贓所得金錢之花用均記
      憶清晰，亦對於偷竊他人財物係屬不法乙節有所認識，足
      見被告於為本案犯行時，其辨識行為違法或依其辨識而行
      為之能力，並無減低或欠缺之情事。
  (三)綜上所述，本件事證明確，被告之犯行洵堪認定，應依法論
    科。
三、論罪科刑﹕
  (一)核被告所為，均係犯刑法第320條第1項之竊盜罪。被告所犯
    上開9次竊盜罪，犯意各別，行為互殊，且被害人不同，應
    分論併罰。又被告有犯罪事實欄所載之前科，其於徒刑執行
    完畢後，犯有期徒刑以上之本罪，均為累犯，各應依刑法第
    47條第1項加重其刑。爰審酌被告年值青壯，不思循正當途
    徑謀取生活之資，竟圖不勞而獲，罔顧他人之財產法益，侵
    入住宅及私人神壇竊取供俸神明之金牌，再予以變賣求現花
    用，危害社會治安，其行實值非難；兼衡酌被告犯後坦承犯
    行，態度良好，犯罪手段尚屬平和，雖其竊盜當時精神尚無
    異常，然其曾有因精神病而至靜和醫院就診住院之病史等一
    切情狀，分別量處如主文所示之刑，及各諭知易科罰金之折
    算標準，並定其應執行刑。檢察官雖具體求刑各有期徒刑6
    月，及請求定應執行有期徒刑3年，惟本院斟酌上情，認檢
    察官之求刑尚嫌過重，附此敘明。
  (二)另按18歲以上之竊盜犯、贓物犯，有犯罪之習慣者，得於刑
    之執行前，令入勞動場所強制工作。竊盜犯贓物犯保安處條
    例第3條定有明文。又保安處分係針對受處分人將來之危險
    性所為之處置，以達教化、治療之目的，為刑罰之補充制度
    。且現行刑法採刑罰與保安處分之雙軌制，要在維持行為責
    任之刑罰原則下，為強化其協助行為人再社會化之功能，以
    及改善行為人潛在之危險性格，期能達成根治犯罪原因、預
    防犯罪之特別目的。保安處分之措施亦含社會隔離、拘束身
    體自由之性質，其限制人民之權利，實與刑罰同，本諸法治
    國家保障人權之原理及刑法之保護作用，其法律規定之內容
    ，應受比例原則之規範，使保安處分之宣告，與行為人所為
    行為之嚴重性、行為人所表現之危險性，乃至於行為人未來
    行為之期待性相當。檢察官雖請求對被告宣告於刑之執行前
    令入勞動場所強制工作，然刑法上之習慣犯，必須有具體之
    事實，足資證明行為人有犯罪之惡習及慣行，始有習慣犯規
    定之適用，且有犯罪習慣者係指對於犯罪已為日常之惰性行
    為，習慣犯係視犯罪為一種習性。經查，雖本院認定被告犯
    有上開9次竊盜罪，惟並無具體事實足認被告有犯罪之習慣
    或因遊蕩或懶惰成習而犯罪，且考量本件被告行為之嚴重性
    、所表現之危險性及對於未來行為之期待性，認量處被告如
    主文所示之刑，已足收懲儆之效，尚無諭知刑前強制工作之
    必要，併此敘明。
  (三)又刑法第41條第8項雖規定同條第1項易科罰金之規定，於數
    罪併罰其應執行之刑未逾6月者，亦適用之；亦即所定應執
    行之刑如已逾6月者，即不得易科罰金。惟98年6月19日作成
    之司法院大法官會議釋字第662號解釋明揭：「中華民國94
    年2月2日修正公布之現行刑法第41條第2項（即98年1月21日
    修正公布，98年9月1日施行之現行刑法第41條第8項），關
    於數罪併罰，數宣告刑均得易科罰金，而定應執行之刑逾6
    個月者，排除適用同條第1項得易科罰金之規定部分，與憲
    法第23條規定有違，並與本院釋字第366號解釋意旨不符，
    應自本解釋公布之日起失其效力」，故對於數罪併罰，數宣
    告刑均得易科罰金，而定應執行之刑超過6月之案件，依司
    法院釋字第366號、第662號解釋意旨，仍得易科罰金。本件
    被告所犯上開9罪所處之刑，原均得易科罰金，所定應執行
    之刑雖已逾有期徒刑6月，依上開解釋意旨，仍得易科罰金
    ，爰併依刑法第41條第1項前段之規定諭知執行刑易科罰金
    之折算標準。
四、適用之法律﹕
  (一)刑事訴訟法第299條第1項前段。
  (二)刑法第320條第1項、第47條第1項、第41條第1項前段、第
    51條第5款。
  (三)刑法施行法第1條之1第1項、第2項前段。
本案經檢察官辛○○到庭執行職務。
中    華    民    國    98    年    12    月    11    日
                      刑事第十六庭  法  官  戴嘉慧
以上正本證明與原本無異。
如不服本判決應於收受送達後10日內向本院提出上訴書狀，並應
敘述具體理由；其未敘述上訴理由者，應於上訴期間屆滿後20日
內向本院補提理由書（均須按他造當事人之人數附繕本）「切勿
逕送上級法院」。
告訴人或被害人對於判決如有不服具備理由請求檢察官上訴者，
其上訴期間之計算係以檢察官收受判決正本之日期為準。
                                    書記官  劉晴芬
中    華    民    國    98    年    12    月    11    日
【附錄本案論罪科刑法條】
《中華民國刑法第320條》
意圖為自己或第三人不法之所有，而竊取他人之動產者，為竊盜
罪，處5年以下有期徒刑、拘役或5百元以下罰金。
意圖為自己或第三人不法之利益，而竊佔他人之不動產者，依前
項之規定處斷。
前二項之未遂犯罰之。


司法院資訊處製作；財團法人民間司法改革基金會備份。
